【裁判字號】    96,上更(一),422
【裁判日期】    970214
【裁判案由】    毒品危害防制條例
【裁判全文】
臺灣高等法院臺中分院刑事判決     96年度上更(一)字第422號
上  訴  人
即  被  告  甲○○
指定辯護人  本院公設辯護人  丙○○
上列上訴人即被告因毒品危害防制條例案件，不服臺灣臺中地方
法院95年度訴字第3026號，中華民國95年12月13日第一審判決（
起訴案號：臺灣臺中地方法院檢察署94年度偵字第17139號），
提起上訴，經本院判決後，由最高法院發回更審，本院判決如下
：
    主  文
原判決撤銷。
甲○○販賣第三級毒品，處有期徒刑伍年貳月。
扣案之第三級毒品「愷他命」陸包（合計淨重3.76公克，空包裝
總重1.76公克）、第三級毒品「愷他命」拾肆包（合計淨重8.76
公克、空包裝總重4.03公克）、門號0000000000號行動電話壹支
（含SIM卡）均沒收；販賣第三級毒品「愷他命」所得財物新臺
幣陸仟元沒收，如全部或一部不能沒收時，以其財產抵償之。
    事  實
一、甲○○明知「愷他命」（Ketamine，即俗稱之K他命）係屬
    毒品危害防制條例第2條第2項第3款所規定之第三級毒品，
    非經許可不得販賣及持有，竟基於販賣第三級毒品「愷他命
    」以營利之犯意，於民國94年10月19日晚上10時50分許，利
    用其所有並持用之0000000000門號行動電話與翁正一（持用
    0000000000門號行動電話）聯絡，並約定販賣第三級毒品「
    愷他命」之事宜後，甲○○遂於同日晚上11時許，依約前往
    臺中市○○路154號，要與翁正一完成第三級毒品「愷他命
    」之交易。嗣翁正一駕駛自小客車（車牌號碼為Y9-1275號
    ，但未懸掛後面車牌）搭載陳軍達（坐在副駕駛座）依約前
    來，甲○○將6包「愷他命」（合計淨重3.76公克，空包裝
    總重1.76公克）以新臺幣（下同）6千元之代價賣給翁正一
    （即每包1千元），並已向翁正一收取6千元，隨後甲○○即
    將上開6包「愷他命」交給坐在副駕駛座並代翁正一收取上
    開「愷他命」之陳軍達，而實際完成上開6包「愷他命」之
    買賣交易。此時埋伏在後面車輛中之警員見狀，即向前逮捕
    甲○○，並自陳軍達身上查獲上開第三級毒品「愷他命」6
    包（合計淨重3.76公克，空包裝總重1.76公克）；另又自甲
    ○○處查扣第三級毒品「愷他命」14包（合計淨重8.76公克
    、空包裝總重4.03公克）、及其所有供販毒聯絡用之門號00
    00000000號行動電話1支（含SIM卡）等物。
二、案經臺中市警察局移送臺灣臺中地方法院檢察署檢察官偵查
    起訴。
    理  由
一、本件上訴人即被告甲○○經本院合法傳喚，無正當理由未到
    庭，本院不待其陳述逕行判決，合先明。被告於本院前審
    到庭雖坦承曾於94年10月19日晚上10時50分許，利用其所有
    並持用之0000000000門號行動電話，與持用0000000000門號
    行動電話之翁正一聯絡，並於同日晚上11時之後，在臺中市
    ○○路154號，將第三級毒品「愷他命」6包交給坐在翁正一
    所駕駛上開車輛副駕駛座上之陳軍達，嗣即被警員逮捕，並
    經警自其背包查扣第三級毒品「愷他命」14包及門號000000
    000號之行動電話1支等情無訛，但矢口否認有何販賣第三級
    毒品「愷他命」之犯行，並辯稱：其先前曾經營酒店，翁正
    一係其員工，後來其所經營之酒店雖因經營不善而倒閉，但
    此後翁正一即與之成為好朋友，在被警查獲之前，翁正一表
    示要去PUB開包廂消費，但錢不夠，其為交錢給翁正一，才
    與翁正一約定在上開時、地見面，見面之後，其先交付1萬
    元給翁正一，但翁正一說不用那麼多錢，並退還6千元，之
    後因為翁正一與其均有施用「愷他命」，翁正一要比較其所
    施用「愷他命」之純度，以決定日後是否要向同一販賣「愷
    他命」之人購買，故其才交付6包「愷他命」給陳軍達，請
    陳軍達轉交給翁正一檢視，不意甫交給陳軍達即被警查獲，
    其實無販賣第三級毒品「愷他命」給翁正一之犯意，被警查
    扣之「愷他命」亦均係為供己施用之目的而持有，應不為罪
    云云。
二、惟查，本件被告確有於上開時間，利用其所有並持用之0000
    000000門號行動電話，與持用0000000000門號行動電話之翁
    正一聯絡，其後並於同日晚上11時，前往臺中市○○路154
    號，與駕駛自用小客車（車牌號碼為Y9-1275號，但未懸掛
    後面車牌）搭載陳軍達（坐在副駕駛座）依約前來之翁正一
    在上開地點會面，隨後被告亦確有將6包「愷他命」交給陳
    軍達，嗣即被警員逮捕，並經警員自被告背包又查扣「愷他
    命」14包及門號0000000000號之行動電話等事實，除經被告
    於偵、審中均坦承無誤之外，並經證人翁正一及陳軍達於原
    審法院及本院前審審理時證述無誤，且有自願搜索同意書、
    搜索扣押筆錄、扣押物品目錄、行動電話通聯紀錄、扣案物
    品，分別附卷及扣案可憑。而被告交付給陳軍達之粉末6包
    ，確含有第三級毒品「愷他命」成分，其合計淨重為3.76公
    克，空包裝總重為1.76公克；另被告被警查扣之14包粉末，
    亦均含有第三級毒品「愷他命」成分，其合計淨重為8.76公
    克，空包裝總重為4.03公克，亦有法務部調查局96年5月1日
    調科壹字第09600180600號鑑定書附卷（見本院前審卷第31
    頁）可據。
三、被告雖以上開情詞，否認有販賣第三級毒品「愷他命」之犯
    行；而證人翁正一及陳軍達在本院前審審理時，亦均證稱：
    被警查獲當時，被告是要拿錢給翁正一到PUB開包廂，後來
    交付之6包「愷他命」，亦是要給翁正一檢視比較純度云云
    。但查：
  (一)、被告於警訊時，係供稱：「（6包愷他命）我是免費送翁
      正一吸食」、「翁正一有拿6千元給我，那是之前我替他
      交保欠我錢，他先還我6千元，並不是買毒品的錢」等語
      ；嗣於偵查中，則供稱警訊筆錄內容實在（見偵卷第7頁
      ）；至原審法院行準備程序時，則辯稱：係因翁正一要去
      PUB玩，打電話問伊有無「愷他命」，後來又問伊有沒有
      錢，故翁正一到達被警查獲地點，伊即交付1萬元及6包「
      愷他命」給翁正一，但翁正一告稱不用那麼多錢，故又還
      伊6千元等情（見原審卷第17頁）。依據被告上開警、偵
      、審中之供述，其全未供稱證人翁正一有要檢視伊所持有
      之「愷他命」之純度之情；且就證人翁正一何以要交付6
      千元之原因，被告前後所供亦反覆不一。再者，被告在原
      審法院行準備程序係供稱：「我交1萬元及K他命6包給翁
      正一時，他說不用那麼多錢，所以還我6千元，只拿了4千
      元及6包K他命」等語，意即其係同時交付1萬元及6包「愷
      他命」給翁正一，但此除與被告在本院前審所辯不合之外
      ，亦與6包「愷他命」係在證人陳軍達手中即被警查獲之
      事實不符。若被告係要交付「愷他命」給翁正一檢視純度
      ，衡情亦無一次交付6包之必要。審酌上開各情，被告所
      辯已難採信。
  (二)、且本案證人陳軍達除於警訊陳述：「翁正一電話為000000
      0000號，因翁正一要購買K他命，我跟他共乘他所駕之車
      輛，翁正一於23時左右，便以他行動電話0000000000號打
      電話給甲○○約在英才路與大雅路附近，我們到時再打給
      他，之後我們到達約定地點，翁正一打給甲○○至我們車
      邊【前乘客座這一邊】，甲○○扒在我所乘坐【前乘客座
      這一邊】與翁正一對話，翁正一對甲○○說先還你6千元
      （便將錢在我面前交甲○○），他再拿6包K他命給我，而
      因我坐離甲○○較近，所以將K他命轉交給我之際，警方
      前來盤查時，毒品才會在我手上」、「他（指甲○○）販
      賣K他命」等語之外，其並於檢察官偵訊時，具結證述：
      「當時翁正一開車載我去跟甲○○買K他命，．．．．．
      ．當時我們在市區時，翁正一就打電話給甲○○，和他約
      在英才路和大雅路見面，翁正一當時跟甲○○約說要過去
      跟他買K他命，用現金6千元買6包K他命，錢是翁正一拿出
      來的，當時甲○○在車窗旁邊，甲○○就靠在我這邊，就
      拿K他命6包給我，我就放在身上，但是這K他命是翁正一
      的」、「（為：為何警詢說：先還6千？）答：因為當時
      翁正一跟甲○○說，待會兒警詢時，不要讓甲○○卡到販
      賣」等情（見偵卷第62頁）。依據證人陳軍達之上開警訊
      陳述及偵訊證詞，被告係以6千元之代價，將上開6包「愷
      他命」賣給翁正一，且翁正一已交付6千元給被告，其後
      被告才將上開6包「愷他命」交給坐在副駕駛座並代翁正
      一收取上開「愷他命」之陳軍達，而實際完成上開6包「
      愷他命」之買賣交易，其證詞之語意甚為明確。
  (三)、雖證人陳軍達於原審法院審理時，改稱：「我是搭乘證人
      翁正一的車，原來要去時尚PUB，後來證人翁正一有與他
      人通電話，我們就趕到查獲現場，且當時我還不認識被告
      甲○○」、「（問：你有無聽到電話內容是要購買K他命
      ？）答：我不清楚」、「（問：請描述查獲現場情形？）
      答：被告甲○○是站在副手座車旁拿6包K他命給我，叫我
      轉交給證人翁正一，我尚未轉交給證人翁正一時就被警查
      獲了，我只有聽到證人翁正一說錢不需要那麼多，所以有
      退還一些給被告甲○○，因為錢沒有經過我的手上，所以
      我不知道多少錢」、「（問：你有無看到被告甲○○拿壹
      萬元給證人翁正一？）答：我只看到被告甲○○拿一疊錢
      給證人翁正一，錢都沒有交到我的手上，直接由被告經過
      我身體前交給證人翁正一」、「（提示證人陳軍達於95年
      6月29日偵查筆錄，問：你當時有無如此陳述？）答：我
      有這樣陳述，我當時所述不實在，今日所述才實在」、「
      （問：為何你偵查當時所述不實在？）答：因為我本身害
      怕自己會講錯話，所以檢察官怎麼問，我就怎麼答，當時
      因為我住台北，所以我想要趕快答一答回台北」、「（
      問：你在94年10月20日警詢時，亦供稱所持K他命6包，是
      以每包壹仟元向被告甲○○所購買的，有何意見？）答：
      我當時是如此陳述沒有錯，當時我怕自己出事」等語（見
      原審卷第33至35頁）；並於本院前審審理時，證稱：被警
      查獲當時，被告是要拿錢給翁正一到PUB開包廂，後來交
      付之6包「愷他命」，亦是要給翁正一檢視比較純度等語
      。然則證人陳軍達既然坐在證人翁正一所駕駛之自小客車
      內，並坐在證人翁正一之右側，則在被告與翁正一通話之
      際，證人陳軍達自以可聽到翁正一之談話內容為常，證人
      陳軍達改稱並未聽見，已違情理。且證人陳軍達在原審法
      院亦未見有證述「翁正一要檢視愷他命之純度」之情。如
      被告交付6包「愷他命」給證人陳軍達，係要證人陳軍達
      轉交給翁正一檢視愷他命之純度，證人陳軍達代為收受，
      豈會不知此情，以致其在警、偵訊及原審法院均未為此項
      陳述？況證人陳軍達係成年人，並有高職畢業之學歷（見
      警訊筆錄），對於何謂「販賣」，不可能不知其義。其在
      偵查中既害怕會講錯話，衡情自不會為不實之證述。而被
      告交付6包「愷他命」之原因如係轉讓或交給翁正一檢視
      純度，其陳述均不費時，證人陳軍達豈有為趕快回台北，
      而不實指證被告販賣「愷他命」？再者，被告交付6包「
      愷他命」之原因如係要轉讓給翁正一，或交給翁正一檢視
      純度，均無不利證人陳軍達之處，則衡情證人陳軍達亦無
      為怕自己出事，而在警訊為上開不利於被告之陳述之理。
      審酌上開各情，本院認證人陳軍達在原審法院及本院前審
      審理時所為之上開證詞，均屬迴護被告之詞，不足採信。
      至其在偵查中向檢察官所為之陳述，有經具結，且無「顯
      不可信之情況」，自得採為證據。另外，證人陳軍達在上
      開警訊所為（與審判中不符）之陳述，因距案發時間最近
      ，且於其本身無任何利害關係，更無人情干擾，具有較可
      信之特別情況，且為證明被告犯罪事實存否所必要，依據
      刑事訴訟法第159條之2之規定，亦得採為證據。
  (四)、又證人翁正一雖在本院前審審理時，亦證稱：被警查獲當
      時，被告是要拿錢給其到PUB開包廂，後來交付之6包「愷
      他命」，亦是要給其檢視比較純度等語。但查：證人翁正
      一原在警訊陳稱：「他（指被告）連續拿出2包K他命給我
      們看」、「給我們看K他命的純度而已」、「我有拿6千元
      給甲○○，是他拿1萬要借我，我說太多所以我再拿6千元
      還他」等語；但嗣後在原審法院審理時，證人翁正一則改
      證：「．．．．．．被告要給我1萬5千元，我說不用那麼
      多錢，我就拿4千，其餘的錢就還給被告」、「（問：被
      告甲○○將毒品交付給你，是要讓你到PUB使用的嗎？）
      答：是的」、「（問：為何於警詢時陳述被告甲○○只是
      拿毒品給你看K他命的純度而已？）答：因為是被告甲○
      ○要拿毒品給我用，我擔心害到他，所以我才於警詢如此
      陳述」等情（見原審卷第32、33頁）。證人翁正一在警訊
      、原審所為之陳述與證詞，關於被告交付給伊現金之數目
      、及交付「愷他命」之原因，均有不合。且證人翁正一於
      原審法院已否認被告交付「愷他命」之原因是要給其檢視
      純度，詎仍在本院前審審理時，為上開不同之證詞。而若
      被告係要交付「愷他命」給翁正一檢視純度，衡情亦無一
      次交付6包之必要。而被告亦無在警訊及原審辯稱：係要
      轉讓給翁正一施用之理。審酌上開各情，本院認證人翁正
      一為附會被告辯解而為不實證詞之情形甚為明顯，其證詞
      顯不足為有利被告之證據。
  (五)、再者，被告雖曾於警訊時供述稱：其係於94年10月15日在
      「時尚PUB」向綽號「小凱」以3萬2千5百元購得25包第三
      級毒品K他命，每包1千3百元購得云云，並於原審法院為
      相同辯解；證人翁正一亦在原審證稱：「K他命市價1包是
      1千3百元」云云。惟被告之上開供述與辯解、及證人翁正
      一之上開證詞，除無證據足以證明之外，其等所購得每包
      第三級毒品「愷他命」之重量及純度多少，被告購入之後
      是否另有重新分裝，以上各情亦均無從查證。而被告在本
      案警、偵、審之其他辯解，及證人翁正一其他有利於被告
      之證詞，既均非可信，則其等就上開第三級毒品Ｋ他命之
      販入價格之供述與證詞，自亦非可信為真實。此從證人陳
      軍達亦曾在警訊陳述：其曾在「時尚PUB」向不知名之男
      子以1千元購得1包K他命吸食等語，益可證實。本案被告
      販入第三級毒品Ｋ他命之價格雖屬不詳，惟我國查緝毒品
      販賣，一向執法甚嚴，販賣第三級毒品之刑罰亦甚重。被
      告有因施用毒品被移送觀察、勒戒之紀錄，對此事項不可
      能推稱不知。又販賣第三級毒品既係違法行為，當非可公
      然為之，亦無公定價格，且容易分裝並增減份量，而每次
      買賣之價量，可能隨時依雙方關係深淺、資力、需求量及
      對行情之認知、來源是否充裕、查緝是否嚴謹、購買者被
      查獲時供述購買對象之可能風險之評估等情形，而異其標
      準，非可一概而論。另買受第三級毒品之人，通常亦無法
      探知販賣者賺取利潤幾何，是販賣第三級毒品之利得，除
      被告坦承犯行或價量俱臻明確外，委難察得實情。但依據
      情理，若非其間有買賣價差可得，常人豈願甘冒刑罰重責
      ，而一次轉讓6包第三級毒品「愷他命」給證人翁正一施
      用？依據上開理由，本案被告否認有營利之目的，尚難採
      信。其否認犯罪之辯解，應係臨訟飾卸之詞，要無足採。
      本案被告之犯罪事證已臻明確，被告之犯行堪以認定。
四、按「愷他命」係屬毒品危害防制條例第2條第2項第3款所稱
    之第三級毒品，非經許可不得販入或賣出，是核被告所為，
    係犯毒品危害防制條例第4條第3項之販賣第三級毒品之罪。
    原審法院因認被告罪證明確，而予論科，固屬有據；惟原審
    法院未將扣案之粉末送請鑑定，即遽爾認定扣案粉末係第三
    級毒品「愷他命」及其重量，未盡與事實相符，自有可議。
    被告上訴意旨否認犯罪，並執陳詞指摘原判決不當，雖無理
    由，但原判決既有上開可議之處，仍屬無可維持，自應由本
    院將原判決予以撤銷改判。爰審酌被告之品行、其販賣第三
    級毒品之犯罪情節、犯罪對國民健康所生之危害、及犯罪後
    之態度等一切犯罪情狀，仍量處有期徒刑5年2月。至扣案之
    第三級毒品「愷他命」6包（合計淨重3.76公克，空包裝總
    重1.76公克）、14包（合計淨重8.76公克、空包裝總重4.03
    公克），依據毒品危害防制條例第2條第2項第3款之規定，
    屬第三級毒品，係違禁物，不問屬於犯人與否，應依刑法第
    38條第1項第1款之規定，均併予宣告沒收之。門號00000000
    00號行動電話1支（含SIM卡），係被告供犯罪所用之物，且
    屬被告所有，應依毒品危害防制條例第19條第1項前段之規
    定，併予宣告沒收之。被告販賣第三級毒品「愷他命」所得
    財物新臺幣6千元雖未經扣案，但此係因犯毒品危害防制條
    例第4條第3項之罪所得之財物，應依毒品危害防制條例第19
    條第1項前段之規定，予以宣告沒收，如全部或一部不能沒
    收時，依同條項後段規定，應以被告之財產抵償之。
據上論斷，應依刑事訴訟法第369條第1項前段、第364條、第371
條、第299條第1項前段，毒品危害防制條例第4條第3項、第19條
第1項，刑法第11條前段、第38條第1項第1款，判決如主文。
本案經檢察官乙○○到庭執行職務。
中    華    民    國    97    年    2     月    14    日
            刑事第六庭  審判長法  官  李  文  雄
                              法  官  張  恩  賜
                              法  官  邱  顯  祥
上列正本證明與原本無異。
如不服本判決應於收受送達後十日內向本院提出上訴書狀，其未
敘述上訴之理由者並得於提起上訴後十日內向本院補提理由書（
均須按他造當事人之人數附繕本）。
                                書記官  陳 桂 芬
中    華    民    國    97    年    2    月    14    日
附錄法條：
毒品危害防制條例第4條第3項：
製造、運輸、販賣第三級毒品者，處五年以上有期徒刑，得併科
新臺幣五百萬元以下罰金。


司法院資訊處製作；財團法人民間司法改革基金會備份。
